臺灣臺南地方法院刑事判決　　　　　　　　　　　　九十三年度易緝字第一二號
　　公　訴　人　臺灣臺南地方法院檢察署檢察官
　　被　　　告　丁○○
　　選任辯護人　洪梅芬律師
　　　　　　　　李季錦律師
　　　　　　　　蔡盈貞律師
右列被告因竊盜等案件，經檢察官提起公訴（八十八年度偵字第七六一三號、第八五
二八號）及移
如左：
    主      文
丁○○無罪。
    理      由
一、公訴意旨略以：被告丁○○與己○○、辛○○（均已判決確定，現執行中）、張
    榮富（現通緝中，俟到案後另行審理）四人共組犯罪集團，由丁○○及張榮富交
    付懸掛偽造車牌號碼Ｄ三－二一四九號（原車號Ｑ六一七八九八號）、Ｃ七－一
    二三七號（原車號ＹＶ一四五八０號）、Ｃ九－八一０九號（原車號Ｓ五一二０
    一七號）、Ｄ五－三九二０號（原車號Ｃ九一０七三一號）之自小客車四輛贓車
    ，及偽造上開車輛車主資料包括身分證、行車執照之證件，交由己○○、辛○○
    與一名姓名不詳年約三十多歲之女子，共同基於持偽造車牌及車主資料向當舖典
    當上開贓車之概括犯意聯絡，先於(1)民國（下同）八十八年四月二十一日，由己○○持偽造之庚○○之身分證（其上貼己○○之照片），偽造其上「內政部印」
    公印文，又偽造汽車行車執照及其上「台灣省公路局行車執照之章」、「交通部
    行車執照之章」公印文，駕駛懸掛偽造車牌Ｄ五－三九二０號之自小客車，至台
    南縣永康市○○路○段二十四號六福當舖，向負責人林泰琨佯稱欲典當車輛，致
    林泰琨陷於錯誤，以新台幣（下同）三十五萬元收當上開車輛，辛○○則駕駛另
    一部車輛同至當舖外面接應，典當成功後，由辛○○開車接己○○離開，己○○
    每典當一部車輛可分得五萬元，辛○○則分得一萬五千元，其餘款項交由張榮富
    及丁○○分配。(2)渠等又於八十八年五月十七日，以同上手法，由辛○○接應，
    己○○駕車號Ｄ三－二一四九號自小客車，假冒子○○名義，持偽造子○○身分
    證及行車執照暨其上如前公印文，至台南市○○路○段五四四號隆昌當舖，以該
    車向負責人甲○○典當得款五十萬元，己○○並於委託代繳稅金之委託書上偽造
    子○○之署押及指紋各一枚。(3)於八十八年五月二十八日，以同一方式，由辛○○接應，己○○駕車號Ｃ七－一二三七號自小客車陪同該不詳姓名女子，至同上
    隆昌當舖，由該女子冒丑○○名義，並持偽造之身分證及行車執照暨其上同前偽
    造之公印文，以該車典當得款四十萬元。該女子並在當票上偽造丑○○之署押一
    枚及指紋三枚。（本件己○○分得二萬五千元）(4)八十八年五月二十七日，以同
    前方法，由辛○○接應，己○○駕車號Ｃ九－八一０九號自小客車，冒乙○○名
    義，持偽造身分證及行車執照暨其上同前偽造之公印文，至台南市○○路○段一
    九五號大通當舖，以該車向負責人張峻峰典當得款五十萬元。足生損害於庚○○
    、子○○、丑○○及乙○○等人及戶政機關對於戶籍管理之正確性；暨監理機關
    對於車籍管理之正確性。嗣於八十八年六月十五日凌晨四時許，為警循線在台南
    縣永康市○○路五０六巷二一號三樓之二，查獲己○○，復於同日下午十三時三
    十分許，在上址又查獲辛○○，並於辛○○身上扣得己○○委託辛○○、張榮富
    及丁○○偽造之許圳祥身分證一張（許圳祥為己○○之弟，身分證上換貼為己○○照片）。因認被告丁○○涉有刑法第二百十六條、第二百十二條、第二百十八
    條第一項及第三百二十一條第一項第四款罪嫌。
二、按犯罪事實應依證據認定之，無證據不得認定犯罪事實；又不能證明被告犯罪者
    ，應諭知無罪之判決，刑事訴訟法第一百五十四條第二項、第三百零一條第一項
    定有明文。第按刑事訴訟法第一百五十六條第二項規定：被告或共犯之自白，不
    得作為有罪判決之唯一證據，仍應調查其他必要之證據，以察其是否與事實相符
    。其立法意旨乃在防範被告或共犯自白之虛擬致與事實不符，故對自白在證據上
    之價值加以限制，明定須藉補強證據以擔保其真實性。又利用共犯之自白或其他
    不利於己之陳述，為認定被告犯罪之證據，不特與利用被告自己之自白作為其犯
    罪之證明同有自白虛偽性之危險，亦不免有嫁禍於被告而為虛偽供述之危險。故
    就刑事訴訟法第一百五十六條第二項之立法意旨觀之，共犯之自白或其他不利於
    己之陳述，固得作為認定被告犯罪之證據，但不得作為有罪判決之唯一證據，仍
    應調查其他必要之證據，以察其是否與事實相符，亦即仍須有補強證據以擔保該
    共犯自白之真實性，始得採為斷罪之依據，並非絕對可由法院自由判斷該共犯之
    自白或不利於己之陳述之證明力。另所謂補強證據，則指除該自白或不利於己之
    陳述本身之外，其他足以證明自白之犯罪事實確具有相當程度真實性之證據而言
    ，雖所補強者，非以事實之全部為必要，但亦須因補強證據與自白之相互利用，
    足使犯罪事實獲得確信者，始足當之。而共犯之供述是否相符，有無重大矛盾，
    指述是否堅決、肯定，與被告是否熟識等情，仍屬共犯自白之範疇，尚不足作為
    其供述與事實相符之補強證據。
三、本件公訴人認被告丁○○涉犯竊盜及偽造文書等罪嫌，係以共犯己○○及辛○○
    之證詞為唯一論據。訊據被告丁○○堅決否認有何公訴意旨所指犯行，辯稱：伊
    不認識張榮富、己○○及辛○○，也不曾與張榮富共同竊取車輛、偽造證件，交
    己○○及辛○○到當舖典當等語。經查：
  (1)證據能力部分：按被告以外之人於審判外之言詞或書面陳述，除法律有規定者外
    ，不得作為證據。法院就被告本人之案件調查共同被告時，該共同被告準用有關
    人證之規定。刑事訴訟法第一百五十九條第一項、第二百八十七條之二分別定有
    明文。次按證人、鑑定人依法應具結而未具結者，其證言或鑑定意見，不得作為
    證據。同法第一百五十八條之三亦有明定。本條之立法理由係以證人、鑑定人依
    法應使其具結，以擔保證言係據實陳述或鑑定意見為公正誠實，若違背該等具結
    之規定，未令證人、鑑定人於供前或供後具結，該等證言、鑑定意見因欠缺程序
    方面之法定條件，即難認係合法之證據資料。本件同案被告己○○及辛○○於警
    詢之筆錄係屬審判外之陳述，為傳聞證據；渠等於檢察官及本院八十八年度易字
    第二一一一號刑事案件中，關於被告丁○○涉案部分之陳述，均未經具結，且未
    予被告丁○○詰問及對質之機會，依前開刑事訴訟法之規定及立法理由，上開警
    詢筆錄、偵訊筆錄及法院訊問筆錄應認均不具證據能力，以確保被告丁○○之詰
    問及對質權利，合先敘明。
  (2)同案被告即證人己○○於本院審理時結證稱：「我沒有見過綽號大胖之人，但我
    知道有這個人，張榮富跟我說本案車輛及證件都是他和大胖提供的，我有見過張
    榮富，但沒有見過丁○○，是被警方查獲後，指認共犯時，辛○○說大胖是丁○○」等語（詳本院九十三年十一月二十三日審判筆錄），依其上開所述，其並未
    見過丁○○，然其於同日又證稱：「有見過大胖一次，．．在車上見過一次，還
    有在我住處見過一次，只有見過二次面，現在時間過太久了，無法記清楚大胖長
    相」等語，竟又改口稱見過大胖一次或二次面，其前後證詞已有出入，復稱：「
    （問：當初警察有無拿大胖口卡或相片讓你指認？）有，但我是跟著辛○○指著
    相片說那個人是大胖，我對大胖的長相是印象模糊的，我是跟著辛○○說丁○○
    就是大胖，我無法確定，我無法確定在法庭的丁○○是不是大胖」等語，則依證
    人己○○在審判期日之證詞，其縱有見過綽號大胖之人，亦僅是一、二面之緣，
    對於大胖之長相並無清晰印象，在警、偵訊及法院審理（本院八十八年度易字第
    二一一一號）時，之所以指認丁○○乃大胖，顯係根據辛○○之供述而為相同之
    指認，而非陳述其親自見聞之事實，參諸其於審判期日，在被告丁○○在庭供其
    指認情形下，仍無法確定丁○○是否為大胖，則證人己○○所述，不足為被告丁○○不利之認定甚明。
  (3)另同案被告即證人辛○○於同上日審理時則結證稱：「典當的車子及證件，丁○○都曾經交給我，丁○○綽號大胖，我無法確定在法庭的被告是否丁○○，我要
    看當時他被通緝到案時的照片才能確定，（經提示丁○○於八十八年十月三十日
    通緝到案照片，附於本院八十八年度易字第二一一一號卷第一百零二頁），大胖
    確定是這張照片之人，（問：為何你需要看照片才能指認？）現在外型與當時外
    型不一樣，我見他沒幾次」云云，按被告丁○○因另案現正在監獄執行中，故髮
    型為短髮之平頭，與照片上之長髮造型並不相同，然其臉型、面貌五官部分與上
    開照片並無差異，甚至與附於該張照片後方之口卡片上照片（同上卷第一百零三
    頁）亦可看出是同一人，證人辛○○卻僅能指認照片，而無法確定與照片為同一
    人且在法庭之丁○○係大胖，其指認實有疑義。其又證稱：「（問：是否有將典
    當的錢交給丁○○？）我忘記了，應該沒有，典當的錢交給張榮富時，丁○○有
    無在旁邊，我不確定，我和大胖見過二、三次面，時間都不長，不超過半小時，
    見面地點有文化中心（台南市○○○路）及己○○住處樓下，文化中心那次是晚
    上見面，其他是白天，是警方告訴我大胖叫丁○○的，大胖拿許圳祥身分證給我
    時，有說他要去台北，在永康良美百貨那裡說的」云云，證人辛○○先稱只有在
    己○○住處樓下（台南縣永康市○○路五０六巷二一號）及台南市○○○路文化
    中心見過丁○○，後來又稱在台南縣永康市○○路良美百貨那裡見到丁○○，其
    證詞已有反覆不一情形，則其是否曾見過大胖，或大胖是否係被告丁○○，確有
    可疑。再參酌其證稱：「第一輛車我有看到大胖把車交給張榮富，後三輛是張榮
    富提供的，假證件第一次是丁○○交給己○○，後三次都是張榮富拿出來的」云
    云，依其所述，如辛○○曾看見丁○○將車交給張榮富；交偽造證件給己○○，
    則辛○○顯然在其他地點亦曾多次見過丁○○，與其在本院作證時所述見面次數
    、地點顯有不符，另其於為警查獲時之警詢中供稱：「（據己○○稱汽車及偽造
    證件均由你提供？）是的，汽車及證件均是綽號阿富（即張榮富）及大胖交給我
    的，我只負責找典當的人頭」等語（詳八十八年六月十五日警詢筆錄），於偵查
    中則供稱：「是阿富及大胖透過我將車輛及證件拿給己○○去典當，這些偽造之
    身分證及行照都是大胖拿給我的」等語（詳同上日偵訊筆錄），亦與其在本院作
    證所述內容完全不同，足見證人辛○○在本院證述之證詞前後矛盾，顯有瑕疵。
    本案就證據部分，己○○之證詞無可採信，已如前述，則充其量僅有證人辛○○
    上開前後矛盾而有瑕疵之證詞，為擔保證人辛○○所為不利於被告丁○○之陳述
    ，自應有其他足以令人確信其陳述為真實之補強證據，始得據以為論罪之依據，
    然證人辛○○所指述之事實既前後不一，已難資為認定事實之依據，此外，又無
    其他補強證據可供佐證，則證人辛○○之證詞亦不足採為不利於被告丁○○之認
    定，至屬明灼。
  (4)證人己○○及辛○○之證詞均不足憑採，已如前述，至於遭竊車輛之被害人壬○○、丙○○、戊○○及柳榮爵於警詢之指訴，僅能證明渠等車輛遭竊之事實；當
    舖業者即被害人甲○○、張峻峰及林泰琨於警詢之陳述，亦僅能證明己○○確有
    持贓車及偽造證件典當之事實，然均無法證明被告丁○○確有涉案，故被告丁○○是否涉及本案，尚乏證據證明。
四、綜上所述，本案依調查所得證據尚不足以證明被告丁○○確有公訴人所指之上開
    犯行，此外，復查無其他積極證據足資證明，則被告所涉上開犯行，既乏其他積
    極證據相佐，參諸認定犯罪，須依積極證據證明，此為刑事訴訟法上嚴格證明之
    原則，苟無積極證據，或積極證據已有顯然之瑕疵，無從為不利於被告之認定時
    ，即應為有利於被告之認定，更不必有何有利之證據，是被告丁○○所涉上開公
    訴人所指之犯行，既未能發現其他積極證據，被告之犯罪即屬不能證明，自應為
    無罪之諭知，以昭審慎。
五、移送意旨另以：被告另涉及竊盜車號Ｅ二－七一八一號、Ｄ三－三六八七號、Ｗ
    二－二０００號及Ｑ二－０一二五號自小客車，及行使偽造不實身分證、行車執
    照典當上開車輛等罪嫌。唯查，該部分犯罪除被告丁○○堅詞否認外，同案共犯
    己○○及辛○○亦均堅決否認涉案，而公訴人又未提出其他積極證據足證被告有
    何前述犯行，被告該部分犯罪亦屬不能證明，應併為無罪之諭知。
六、併案意旨（八十八年度偵字第四一三二號）另以：被告丁○○夥同張榮富、辛○○，基於意圖為自己不法所有之犯意聯絡，於八十七年十月十日，在台南縣新化
    鎮○○路七四九號金利興傢俱行內，竊取被害人甲○○置於屋內之彌勒佛原木神
    像藝品，價值一百萬元，得手後以十三萬五千元價額賣給在台南市○○路、建平
    十一街口之奇石藝品店。因認被告丁○○另涉有竊盜罪嫌云云。惟查本案被告丁○○無法證明犯罪，應為無罪諭知，已如前述，即與併案部分無連續犯之裁判上
    一罪關係，且該部分又未據公訴人起訴，本院自不得併予審理，應退還公訴人另
    為適法處理。
七、併案意旨（八十八年度偵字第一四三三八號）另以：被告丁○○夥同張榮富及某
    不詳姓名成年女子，共組汽車竊盜集團，於八十八年七月十一日，在彰化縣員林
    鎮○○路二九號前，竊取被害人蔡登村所有之車牌號碼ＸＨ－一四七六號自小客
    車，再以偽造吳麗華失竊之同一型車牌、行照、車主身分證，在證件上貼上該不
    詳姓名女子照片，由該女子冒名於八十八年九月四日，至台南縣佳里鎮○○路五
    五之六號佳興當舖，向負責人許天理典當二十八萬元得逞。因認被告丁○○另涉
    有竊盜等罪嫌云云。惟查本案被告丁○○無法證明犯罪，應為無罪諭知，已如前
    述，自與併案部分無連續犯之裁判上一罪關係，而該部分又未據公訴人起訴，本
    院自不得併予審理，亦應退還公訴人另為適法處理。
據上論斷，應依刑事訴訟法第三百零一條第一項前段，判決如主文。
本案經檢察官癸○○到庭執行職務。
中      華      民      國      九十三      年    十二    月      七    日
                                  臺灣臺南地方法院刑事第三庭
                                        審判長法  官  陳  欽  賢
                                              法  官  莊  玉  熙
                                              法  官  黃  光  進
右正本證明與原本無異。
如不服本判決，應於判決送達後十日內，向本院提出上訴狀。
                                              書記官  黃  子  起
中      華      民      國      九十三      年    十二    月      七    日
